臺灣新竹地方法院刑事判決
109年度金訴字第158號
公  訴  人  臺灣新竹地方檢察署檢察官
被      告  莊淵勝



上列被告因違反洗錢防制法等案件，經檢察官提起公訴（109年
度偵緝字第570號），被告於本院準備程序中，就被訴事實為有
罪之陳述，經本院合議庭裁定由受命法官獨任進行簡式審判程序
，並判決如下：
    主  文
莊淵勝犯如附表各編號「主文欄」所示之罪，各處如附表各編號
「主文欄」所示之刑。應執行有期徒刑壹年拾月。
未扣案之犯罪所得新臺幣陸仟捌佰捌拾陸元，沒收之，於全部或
一部不能沒收或不宜執行沒收時，追徵其價額。
    犯罪事實
一、莊淵勝於民國108年3月間加入張啟信、許逢軒、真實姓名年
    籍不詳綽號「微信DJ」及「叉」等成年人所屬具有持續性、
    牟利性、結構性之詐騙集團組織（所涉參與犯罪組織犯行，
    另由臺灣苗栗地方檢察署檢察官以108年度偵字第3260號提
    起公訴，繫屬於臺灣苗栗地方法院以109年度訴緝字第8號案
    件審理中），擔任提領他人遭該詐欺集團詐欺而匯入人頭帳
    戶款項（俗稱車手）之工作。莊淵勝與張啟信、許逢軒、「
    微信DJ」、「叉」及其等所屬詐騙集團成員，共同意圖為自
    己不法之所有，基於三人以上詐欺取財及掩飾隱匿犯罪所得
    去向之犯意聯絡，由該詐騙集團所屬其他成員以附表所示詐
    騙方式，分別詐騙附表所示之人，致其等陷於錯誤，而於附
    表所示時間匯款如附表所示金額至附表所示人頭帳戶，莊淵
    勝依詐騙集團所屬成員指示，持前揭人頭帳戶之提款卡，於
    附表所示之提款時間、地點，提領如附表所示金額後交予張
    啟信，而以此方式製造前開犯罪金流之斷點，致無從追查前
    揭犯罪所得之去向，而掩飾、隱匿該犯罪所得，並因而獲取
    所提領詐得款項之2%之作為報酬，嗣經警調閱ATM提領畫面
    ，始查悉上情。
二、案經陳妤、樊溫杰、張瓅云、王威函、徐志偉、劉修彤、粘
    慧琴訴由新竹縣政府警察局竹東分局報告臺灣新竹地方檢察
    署檢察官偵查起訴。
    理  由
壹、程序部分：
　　按簡式審判程序之證據調查，不受刑事訴訟法第159條第1項
    之限制，同法第273條之2定有明文，是於行簡式審判程序之
    案件，被告以外之人於審判外之陳述，除有其他不得作為證
    據之法定事由外，應認具有證據能力。本判決所援引被告以
    外之人於審判外之陳述，因本案採行簡式審判程序，復無其
    他不得作為證據之法定事由，依上說明，應認均具有證據能
    力，合先敘明。
貳、實體部分：
一、上揭犯罪事實，業經被告莊淵勝於警詢、偵訊及本院審理時
    坦承不諱（卷證出處詳見附件、壹），核與證人即告訴人陳
    妤、樊溫杰、張瓅云、王威函、徐志偉、劉修彤、粘慧琴及
    證人即被害人陳嵩霖於警詢中之指訴相符（卷證出處詳見附
    件、貳），並有如附件、參所示書證在卷可稽，足認被告之
    任意性自白核與事實相符。綜上，本案事證明確，被告上開
    犯行均堪以認定，應依法論科。
二、論罪科刑：
  ㈠核被告莊淵勝就附表編號1至8所為，均係犯刑法第339條之4
    第1項第2款之三人以上共同詐欺取財罪，及洗錢防制法第14
    條第1項、同法第2條第2款之一般洗錢罪。
  ㈡被告依詐騙集團所屬成員指示提領如附表所示詐欺贓款，其
    中有多次操作自動櫃員機提領單一被害人所匯入款項之部分
    ，各係被告基於單一之犯意，以數個提款之舉動接續進行，
    而分別侵害單一被害人之財產法益，在時間、空間上有密切
    關係，依一般社會健全觀念，各行為之獨立性極為薄弱，難
    以強行分開，在刑法評價上，以視為一個舉動之接續施行，
    合為包括之一行為予以評價，較為合理，應分別論以接續犯
    之一罪。
  ㈢被告與張啟信、許逢軒、「微信DJ」、「叉」及其等所屬詐
    騙集團成員間，就附表各編號所示犯行，均有犯意聯絡及行
    為分擔，應依刑法第28條規定，分別論以共同正犯。
  ㈣被告就如附表各編號所示犯行，均係以一行為觸犯數罪名，
    為想像競合犯，依刑法第55條之規定，從一重論以刑法第33
    9條之4第1項第2款之三人以上共同犯詐欺取財罪。
　㈤被告所犯如附表編號1至8所示共8罪間，因告訴人、被害人既
    屬不同，應認犯意各別，行為互殊，應予分論併罰。至起訴
    書原認被告所犯3人以上共同詐欺取財共13罪，容有誤會，
    惟此部分業經檢察官於本院準備時更正為依告訴人及被害人
    之人數計算，併予敘明。
　㈥按洗錢防制法第16條第2 項規定：「犯前2 條之罪，在偵查
    或審判中自白者，減輕其刑。」又想像競合犯之處斷刑，本
    質上係「刑之合併」。其所謂從一重處斷，乃將想像競合犯
    組成之評價上數罪，合併為科刑一罪，其所對應之刑罰，亦
    合併其評價上數罪之數法定刑，而為一個處斷刑。易言之，
    想像競合犯侵害數法益者皆成立犯罪，論罪時必須輕、重罪
    併舉論述，同時宣告所犯各罪名，包括各罪有無加重、減免
    其刑之情形，亦應說明論列，量刑時併衡酌輕罪部分量刑事
    由，評價始為充足，然後依刑法第55條前段規定「從一重處
    斷」，非謂對於其餘各罪可置而不論。因此，法院決定處斷
    刑時，雖以其中最重罪名之法定刑，做為裁量之準據，惟於
    裁量其輕重時，仍應將輕罪合併評價在內（最高法院108 年
    度台上字第4405、4408號判決意旨可資參照）。查本案被告
    於警詢、偵訊及本院審理時，就所犯洗錢防制法部分均坦承
    不諱，業如前述，依上開規定原應減輕其刑，惟被告所犯一
    般洗錢罪係屬想像競合犯其中之輕罪，被告就本案犯行係從
    一重之三人以上共同詐欺取財罪，是就被告此部分想像競合
    輕罪得減刑部分，依上開說明，由本院於後述依刑法第57條
    量刑時一併衡酌該部分減輕其刑事由，附此說明。
　㈦爰審酌被告明知現今社會詐欺集團猖獗，許多被害人遭詐欺
    集團騙取金錢後，造成錢財及內心均受創，且亦破壞社會間
    人與人之信任關係，竟僅為貪圖小利，參與此等集團式詐騙
    之運作，從事詐騙集團車手之工作，造成各該告訴人、被害
    人之損失，其行為確有不該；衡酌其犯後坦承犯行，於集團
    內所位居之角色、各次犯罪情節、手段、被害人所受損害、
    取得之報酬，暨被告自陳之高職畢業之教育智識程度，擔任
    飲料店店員，每月收入約新臺幣（下同）3萬2千元，未婚、
    無子女，需扶養祖父母之生活狀況（見本院卷第129頁），
    且就有關違反洗錢防制法部分於偵查中、本院審理時自承不
    諱等一切情狀，分別量處如主文所示之刑，並定其應執行之
    刑。
三、沒收
  ㈠按犯罪所得，屬於犯罪行為人者，沒收之；於全部或一部不
    能沒收或不宜執行沒收時，追徵其價額，刑法第38條之1第1
    項前段、第3項定有明文。查被告莊淵勝可取得所提領之詐
    得款項之2%作為報酬，且本案之報酬均已取得乙情，業據被
    告於本院審理時供述明確（見本院卷第121頁），堪認被告
    已取得之犯罪所得應為附表所示告訴人及被害人等匯款總金
    額之2%（因取款車手提領金額超過告訴人及被害人匯款金額
    ，故按告訴人及被害人匯款金額計算，元以下四捨五入；又
    附表編號7告訴人劉修彤所匯第2筆款項19,123元，其中18,9
    85元為詐騙集團轉匯予其之款項，於計算詐得款項時應予扣
    除)，其金額為6886元（計算式：49,985元＋43,102元＋29,98
    5元＋11,920元＋29,950元＋9,999元＋16,123元＋29,999元＋28,9
    85元＋24,123元＋9,999元＋138＋29,989元＋29,985元2%＝6,886
    元」，上開犯罪所得未扣案亦未返還告訴人等人，應依刑法
    第38條之1第1項前段規定宣告沒收，並依同條第3項規定，
    於全部或一部不能沒收或不宜執行沒收時，追徵其價額。
  ㈡至洗錢防制法第18條第1項固規定：「犯第十四條之罪，其所
    移轉、變更、掩飾、隱匿、收受、取得、持有、使用之財物
    或財產上利益，沒收之；犯第十五條之罪，其所收受、持有
    、使用之財物或財產上利益，亦同」，然並未有「不問屬於
    犯罪行為人與否均沒收」之明文，自仍以屬於被告所有者為
    限，始應予沒收。查本案被告除取得上開犯罪報酬外，其餘
    款項業經轉交，已如前述，並非被告所有，亦非在其實際掌
    控之中，則被告就此部分犯罪所收受、持有之財物，本不具
    所有權及事實上管領權，自無依洗錢防制法第18條第1項對
    其宣告沒收該等轉交之款項，附此說明。
據上論斷，應依刑事訴訟法第273條之1第1項、第299條第1項前
段，判決如主文。
本案經檢察官許大偉提起公訴，檢察官高上茹到庭執行職務。
中　　華　　民　　國　　110 　年　　3 　　月　　5 　　日
                  刑事第四庭  法  官  湯淑嵐
以上正本證明與原本無異。
如不服本判決應於收受本判決後20日內向本院提出上訴書狀，上
訴書狀應敘述具體理由。上訴書狀未敘述上訴理由者，應於上訴
期間屆滿後20日內補提理由書狀於本院(均須按他造當事人之人
數附繕本)「切勿逕送上級法院」。告訴人或被害人如對於本判
決不服者，應具備理由請求檢察官上訴，其上訴期間之計算係以
檢察官收受判決正本之日期為準。
中　　華　　民　　國　　110 　年　　3 　　月　　8 　　日
                              書記官  劉文倩
附錄本案論罪科刑法條全文：
中華民國刑法第339條之4第1項第2款
犯第339條詐欺罪而有下列情形之一者，處1年以上7年以下有期
徒刑，得併科1百萬元以下罰金：
一、冒用政府機關或公務員名義犯之。
二、三人以上共同犯之。
三、以廣播電視、電子通訊、網際網路或其他媒體等傳播工具，
    對公眾散布而犯之。
前項之未遂犯罰之。
　
洗錢防制法第2條第2款
本法所稱洗錢，指下列行為：
一、意圖掩飾或隱匿特定犯罪所得來源，或使他人逃避刑事追訴
    ，而移轉或變更特定犯罪所得。
二、掩飾或隱匿特定犯罪所得之本質、來源、去向、所在、所有
    權、處分權或其他權益者。
三、收受、持有或使用他人之特定犯罪所得。
　
洗錢防制法第14條第1項
有第2條各款所列洗錢行為者，處7年以下有期徒刑，併科新臺幣
5百萬元以下罰金。
前項之未遂犯罰之。
前二項情形，不得科以超過其特定犯罪所定最重本刑之刑。 

【附表】
編號 被害人 詐騙方式 匯款時間 匯款金額 匯入帳戶 提領時間 提領地點 提領金額 主文欄 1 陳妤 陳妤於108年4月10日接獲網路賣家重覆扣款，須取消交易，致陳妤陷於錯誤，依對方指示操作，而於右列時間匯款右列金額至右列帳戶。 108年4月10日18時48分許 49,985元 兆豐銀行警示帳戶000-00000000000（帳戶所有人尹俊穎） 1.108年4月10日18時58分02秒  2.108年4月10日18時58分53秒  3.108年4月10日19時6分55秒  4.108年4月10日19時8分11秒  5.108年4月10日19時17分12秒 1.新竹縣○○鎮○○路0段000號（全家竹東長春店） 2.同上    3.新竹縣○○鎮○○路0段000號（統一光春店）  4.同上    5.新竹縣○○鎮○○路0段000號（全家竹東東寧店） 1.20,005元    2.20,005元    3.20,005元    4.20,005元    5.20,005元 莊淵勝犯三人以上共同詐欺取財罪，處有期徒刑壹年貳月。    108年4月10日18時54分許 43,102元      2 陳嵩霖 陳嵩霖於108年4月10日接獲自稱HITO客服人員來電告知，因網路購物設定錯誤，致陳嵩霖陷於錯誤，依對方指示操作，而於右列時間匯款右列金額至右列帳戶。 108年4月10日19時45分許 29,985元 玉山銀行警示帳戶000-0000000000000（帳戶所有人曾羽瑄） 1.108年4月10日19時50分18秒  2.108年4月10日19時56分9秒 1.新竹縣○○鎮○○路0段000號（竹東地區農會ATM） 2.新竹縣○○鎮○○路0段00號（萊爾富ATM） 1.20,005元    2.10,005元 莊淵勝犯三人以上共同詐欺取財罪，處有期徒刑壹年壹月。 3 樊溫杰 樊溫杰於108年4月10日19時7分許，接獲自稱讀冊生活網站客服人員來電告知，因網路購物設定錯誤，致樊溫杰陷於錯誤，依對方指示操作，而於右列時間匯款右列金額至右列帳戶。 108年4月10日20時40分許 11,920元 玉山銀行警示帳戶000-0000000000000（帳戶所有人曾羽瑄） 108年4月10日20時42分58秒 新竹縣○○鎮○○路00號（統一朝陽店） 1.12,005元 莊淵勝犯三人以上共同詐欺取財罪，處有期徒刑壹年壹月。 4 張瓅云 張瓅云於108年4月10日18時43分許，接獲自稱讀冊生活網站客服人員來電告知，因網路購物設定錯誤，致張瓅云陷於錯誤，依對方指示操作，而於右列時間匯款右列金額至右列帳戶。 108年4月10日19時22分許 29,950元 玉山銀行警示帳戶000-0000000000000（帳戶所有人曾羽瑄） 1.108年4月10日19時27分11秒 2.108年4月10日19時28分12秒   3.108年4月10日19時35分46秒 1.新竹縣○○鎮○○路0段00號（統一昌春店） 2.同上     3.同上 1.20,005元   2.9,505元     3.10,005元 莊淵勝犯三人以上共同詐欺取財罪，處有期徒刑壹年壹月。    108年4月10日19時29分 9,999元      5 王威函 王威函於108年4月10日20時19分許，接獲自稱VACANZ A.ACCESSORY客服人員來電告知，因網路購物設定錯誤，致王威函陷於錯誤，依對方指示操作，而於右列時間匯款右列金額至右列帳戶。 108年4月10日21時24分許 16,123元。 玉山銀行警示帳戶000-0000000000000（帳戶所有人黃心堉【原名黃敬堯】）   1.108年4月10日21時9分52秒  2.108年4月10日21時10分47秒  3.108年4月10日21時26分33秒   4.108年4月10日21時27分20秒  5.108年4月10日21時27分56秒  6.108年4月10日21時34分26秒  7.108年4月10日21時58分19秒  8.108年4月10日21時59分48秒 1.新竹縣○○鎮○○路00號（統一朝陽店）  2.同上    3.新竹縣○○鎮○○路0號1樓（華南銀行竹東分行ATM）  4.同上 　 　 　 5.同上 　 　 　 6.同上　 　 　  7.同上 　 　 　 8.同上 1.20,005元    2.20,005元    3.20,005元     4.20,005元    5.5,005元    6.19,005元    7.20,005元    8.4,005元       莊淵勝犯三人以上共同詐欺取財罪，處有期徒刑壹年壹月。 6 徐志偉 徐志偉於108年4月10日21時16分許，接獲自稱85大樓飯店客服人員來電告知，因網路購物設定錯誤，致徐志偉陷於錯誤，依對方指示操作，而於右列時間匯款右列金額至右列帳戶。 108年4月10日21時4分許 29,999元     莊淵勝犯三人以上共同詐欺取財罪，處有期徒刑壹年貳月。     108年4月10日21時21分許 28,985元         108年4月10日21時52分許 24,123元      7 劉修彤 劉修彤於108年4月10日20時30分許，接獲自稱HITO本舖客服人員來電告知，因網路購物設定錯誤，致劉修彤陷於錯誤，依對方指示操作，而於右列時間匯款右列金額至右列帳戶。 108年4月10日21時7分許 9,999元     莊淵勝犯三人以上共同詐欺取財罪，處有期徒刑壹年壹月。    108年4月10日21時29分許 19,123元（含詐騙集團轉匯之18,985元，此部分不計入詐得款項，故詐得款項以138元計算）      8 粘慧琴 粘慧琴於108年4月10日22時41分許，接獲自稱網路拍賣購物設定錯 誤，致粘慧琴陷於錯誤，依對方指示操作，而於右列時間匯款右列金額至右列帳戶。 108年4月10日22時5分許 29,989元 永豐銀行警示帳戶000-00000000000000（帳戶所有人曾羽瑄） 1.108年4月10日22時15分21秒 2.108年4月10日22時17分   3.108年4月10日22時43分49秒  4.108年4月10日22時44分24秒 1.新竹縣○○鎮○○路0段000號（統一光春店） 2.同上     3.新竹縣○○鎮○○路0號1樓（華南銀行竹東分行ATM） 4.同上 1.20,005元   2.9,005元     3.20,005元    4.10,005元 莊淵勝犯三人以上共同詐欺取財罪，處有期徒刑壹年貳月。    108年4月10日22時38分許 29,985元      

【附件】
壹、被告供述
  1.被告莊淵勝
    0000000警詢：871號偵卷第5至8頁
    0000000警詢：570號偵緝卷第4至5頁
    0000000偵訊：570號偵緝卷第16至17頁
    0000000偵訊：570號偵緝卷第33至34頁
    0000000本院準備：本院卷第119至123頁
    0000000本院審理：本院卷第127至131頁
貳、人證
  2.
  （1）證人即告訴人陳妤
       0000000警詢：871號偵卷第27至29頁
  （2）證人即告訴人樊溫杰
       0000000警詢：871號偵卷第50至52頁
  （3）證人即告訴人張瓅云
       0000000警詢：871號偵卷第61至63頁
  （4）證人即告訴人王威函
       0000000警詢：871號偵卷第66至68頁
  （5）證人即告訴人徐志偉
       0000000警詢：871號偵卷第79至81頁
  （6）證人即告訴人劉修彤
       0000000警詢：871號偵卷第90至92頁
  （7）證人即告訴人粘慧琴
       0000000第1次警詢：871號偵卷第101至103頁
       0000000第2次警詢：871號偵卷第104至105頁
  3.證人即被害人陳嵩霖
    0000000警詢：871號偵卷第39至41頁 
參、書證
 4.（1）網路銀行交易紀錄
     A.告訴人陳妤提出之網路銀行交易紀錄：871號偵卷第34頁
     B.告訴人樊溫杰提出之網路銀行交易紀錄：871號偵卷第54
       頁
     C.告訴人張瓅云提出之網路銀行交易紀錄：871號偵卷第65
       頁
     D.告訴人劉修彤提出之網路銀行交易紀錄：871號偵卷第98
       至100頁
     E.被害人陳嵩霖提出之網路銀行交易紀錄：871號偵卷第43
       頁
  （2）ATM交易明細
     A.告訴人陳妤提出之ATM交易明細：871號偵卷第35頁
     B.告訴人徐志偉提出之ATM交易明細：871號偵卷第87至88
       頁
     C.告訴人粘慧琴提出之ATM交易明細：871號偵卷第110、1
       12、116頁
  （3）存摺內頁
     A.告訴人王威函提出之存摺內頁：871號偵卷第74頁
     B.告訴人粘慧琴提出之存摺內頁：871號偵卷第108、114頁
 5.（1）尹俊穎作為詐騙帳戶（兆豐銀行）000-00000000000之
        交易明細：本院卷第75頁
   （2）曾羽瑄作為詐騙帳戶（玉山銀行）000-0000000000000
        之交易明細：本院卷第83頁
   （3）曾羽瑄作為詐騙帳戶（永豐銀行）000-00000000000000
        之交易明細：本院卷第79頁
   （4）黃心堉（原名黃敬堯）作為詐騙帳戶（玉山銀行）808-
&ZZZZ; &ZZZZ; &ZZZZ; &ZZZZ; 0000000000000之交易明細：本
        院卷第85頁
   （5）尹俊穎警方移送報告書：570號偵緝卷第40至41頁
   （6）黃心堉（原名黃敬堯）警方移送報告書：570號偵緝卷
        第36至37頁
   （7）曾羽瑄警方移送報告書：570號偵緝卷第38至39頁
  6.ATM監視器提領照片共27張：2398號他卷第9至22頁
  7.警方整理被告提領時地列表：871號偵卷第23至26頁